最高法院刑事判決                                八十七年度台上字第四九二號
    上訴人  吳錦連
    被  告  乙○○
            甲○○
右上訴人因自訴被告等誣告等罪案件，不服台灣高等法院中華民國八十六年十一月三
日第二審判決（八十六年度上訴字第四四九四號，自訴案號：台灣台北地方法院八十
六年度自字第六二八號），提起上訴，本院判決如左：
    主  文
上訴駁回。
    理  由
一關於誣告部分
按刑事訴訟法第三百七十七條規定：上訴於第三審法院，非以判決違背法令為理由，
不得為之。是提起第三審上訴，應以原判決違背法令為理由，係屬法定要件。且必須
依據卷內資料為具體之指摘，並足據以辨認原判決已具備違背法令之形式，始屬相當
。本件原判決以自訴意旨略稱：被告甲○○係春煇建設股份有限公司（下稱春煇公司
）負責人、被告乙○○為該公司職務代理人，彼等明知上訴人即自訴人吳錦連並未向
春煇公司承租台北市○○街四十六號十二樓房屋，該房屋實際上之承租人為許金清，
上訴人亦非租賃契約之保證人，竟向台灣台北地方法院誣告上訴人竊佔，因認被告等
涉犯誣告罪嫌云云。經審理結果，認甲○○雖係春煇公司之董事長，然其因案受假處
分，不得行使持有公司之印鑑章，亦不得對外代表春煇公司為法律上之處分行為，因
而無法對外代表春煇公司執行職務，且春煇公司自訴上訴人竊佔案件，亦係由該公司
常務董事乙○○代表公司提起自訴，並非由甲○○代表公司提起該訴訟案件，自不能
遽指甲○○有誣告犯行。又因案外人許金清向春煇公司承租上開房屋後，自民國八十
四年五月起即積欠租金，春煇公司乃依法終止租賃契約，然許金清仍拒絕搬遷，並邀
上訴人同住於上開房屋內，二人均拒不搬遷，春煇公司始以乙○○為代表人自訴上訴
人及許金清涉犯竊佔罪，雖該竊佔案件經法院判決上訴人及許金清無罪，但無證據足
認乙○○有故意虛構犯罪事實等情。因而維持第一審諭知被告等無罪判決，駁回上訴
人在第二審之上訴，已詳其認定之理由。上訴意旨並未依據卷內資料具體指摘原判
決有何違背法令之處，泛指原判決不當及請求民事賠償精神損害金云云，殊不足據以
辨認原判決已具備違背法令之形式。依上所述，其上訴違背法律上之程式，應予駁回
。
二關於妨害自由、妨害名譽部分
按刑事訴訟法第三百七十六條所列各罪之案件，經第二審判決者，不得上訴於第三審
法院，法有明文。本件上訴人自訴意旨，指被告等涉犯妨害自由、妨害名譽部分，係
依刑法第三百零四條、第三百十條第一項之罪提起自訴，核屬刑事訴訟法第三百七十
六條第一款之案件。依首開說明，既經第二審判決，自不得上訴於第三審法院，上訴
人竟復提起上訴，顯為法所不許。
據上論結，應依刑事訴訟法第三百九十五條前段，判決如主文。
中      華      民      國    八十七    年      二      月     十二     日
                              最高法院刑事第五庭
                                  審判長法官  陳  錫  奎
                                        法官  洪  清  江
                                        法官  吳  昆  仁
                                        法官  李  伯  道
                                        法官  劉  敬  一
      右正本證明與原本無異
                                              書  記  官
中      華      民      國    八十七    年      二      月     十八     日
